【裁判字號】    89,易,1881
【裁判日期】    891006
【裁判案由】    偽造文書
【裁判全文】
臺灣臺南地方法院刑事判決                        八十九年度易字第一八八一號
    公  訴  人  臺灣臺南地方法院檢察署檢察官
    被      告  甲○○
                丙○○
                乙○○
右列被告等因偽造文書案件，經檢察官提起公訴（八十九年度營偵字第六九四號），
本院判決如左：
    主  文
甲○○、丙○○共同教唆明知為不實之事項，而使公務員登載於職務上所掌之公文書
，足以生損害於公眾，各處有期徒刑肆月，如易科罰金，均以參佰元算壹日。
乙○○明知為不實之事項，而使公務員登載於職務上所掌之公文書，足以生損害於公
眾，累犯，處有期徒刑參月，如易科罰金，以參佰元折算壹日。
    事  實
一、乙○○前於民國八十五年間，因違反麻醉藥品管理條例案件，經臺灣臺南地方法
    院判處有期徒刑三月確定，於八十六年六月二十一日執行完畢。緣甲○○、丙○○二人為夫妻，乙○○則為丙○○之表妹。甲○○因在中國經商，而與中國福建
    省平潭縣一綽號「小陳」之姓名年籍不詳人士結識，並得知有該地人士願意給付
    高額代價，透過與臺灣女子假結婚之方式，申請來臺居留。甲○○遂經過其妻丙○○互為犯意聯絡，於民國八十九年一月間，共同教唆乙○○，告以如與中國人
    民結婚，再申請虛偽戶籍登記讓結婚對象得以入境臺灣，即能獲得新臺幣（下同
    ）十萬元報酬，乙○○乃應允配合。甲○○隨即安排乙○○於八十九年一月十一
    日及同月二十六日，二度前往中國，並經與多位中國人民見面後，決定與陳桂貴
    結婚，陳桂貴則承諾嗣其入境臺灣後，給予甲○○、丙○○、乙○○中國人民幣
    五萬元（約相當於新臺幣十五萬元）之報酬，陳桂貴、乙○○二人乃由「小陳」
    帶領，於八十九年二月二十三日前往中國福建省福州市登記結婚及辦理相關證件
    ，再由乙○○於八十九年二月二十六日將上開文件攜回臺灣，並於同年三月六日
    ，持前開內容不實之結婚證書及公證書，向臺南縣學甲戶政事務所申請辦理結婚
    登記，致不知情之承辦公務員陷於錯誤，而登載入職務上所掌之戶籍登記簿公文
    書內，並據以核發內容不實之身分證給乙○○，足以生損害於戶政管理之正確性
    。嗣乙○○欲申請陳桂貴入境臺灣地區，經我國情治單位函請臺南縣警察局新營
    分局調查陳桂貴之安全資料時，乙○○在犯罪未發覺前向該分局承辦警員自首犯
    行而告查獲。
二、案經臺南縣警察局新營分局報告臺灣臺南地方法院檢察署檢察官偵查起訴。
    理  由
一、訊據被告乙○○、甲○○、丙○○三人於本院審理時，對於右揭事實均坦承不諱
    ，三人供述互核相符，且有結婚登記申請書、中華人民共和國福建省福州市公證
    處公證書、結婚證明書、財團法人海峽交流基金會認證證明，以及被告乙○○戶
    籍謄本等附卷可稽，被告三人上揭自白，均堪信為真實。被告甲○○雖否認有偽
    造文書之故意，辯稱當時係乙○○自己願意與陳桂貴結婚云云，惟查，被告乙○○係因想賺取十萬元，始同意前往中國與陳桂貴結婚等情，已據被告乙○○於警
    、偵訊及本院審理時，供述甚明；且衡諸被告乙○○係與多位中國男子見面後，
    決定與陳桂貴結婚，並隨即前往辦理結婚登記等情，可知被告乙○○於前往中國
    時，對於結婚對象係何人、其身世背景等均無所悉，所知者僅係須前往中國「與
    人結婚」一事而已，則此種中國男子願給付高額對價，臺灣女子復不在乎結婚對
    象係何人之婚姻，顯係出於中國男子欲取得臺灣居留權、臺灣女子欲賺取錢財之
    目的，通謀而為虛偽之婚姻無疑。至被告甲○○既居間此事，且自承陳桂貴亦將
    給付相當之報酬，對於被告乙○○與陳桂貴並非基於共同生活之目的而為結婚之
    情，自應知之甚詳，是被告甲○○所辯本件並非假結婚云云，自非足採。本件事
    證已臻明確，被告等犯行均可以認定。
二、按表意人與相對人通謀而為虛偽意思表示者，其意思表示無效，民法第八十七條
    第一項前段定有明文，本件被告乙○○係為賺取十萬元報酬、中國人民陳桂貴則
    係為取得臺灣居留權，二人始達成結婚之合意，已如前述，則被告乙○○、陳桂
    貴通謀而為虛偽之結婚意思表示，該婚姻為無效。是被告甲○○、丙○○意圖賺
    取介紹報酬，而慫恿被告乙○○前往中國相親，被告乙○○則意圖賺取十萬元酬
    勞，使中國人民陳桂貴得以申請來臺居留，因而與陳桂貴通謀而為虛偽婚姻，並
    隨即返臺向戶政事務所申請辦理結婚登記，使承辦公務員將被告乙○○與中國人
    民陳桂貴結婚之不實事項，登載於職務上所掌之戶籍登記公文書，所為均係犯刑
    法第二百十四條之明知為不實之事項，而使公務員登載於職務上所掌之公文書罪
    。被告甲○○、丙○○教唆被告乙○○犯罪，為教唆犯，應負教唆之罪責，並依
    刑法第二十九條第二項之規定，論以所教唆之使公務員登載不實罪；又被告甲○○、丙○○對於前開教唆行為，有犯意之聯絡與行為之分擔，均為共同正犯。另
    查被告乙○○前於八十五年間，因違反麻醉藥品管理條例案件，經本院判處有期
    徒刑三月確定，於八十六年六月二十一日執行完畢，有臺灣高等法院被告全國前
    案紀錄表在卷可按，其於五年之內再犯本件有期徒刑以上之罪，為累犯，應依法
    加重其刑；再被告乙○○係因情治單位（代號南誠）函請臺南縣警察局新營分局
    瞭解其結婚有無違法情事，即於該分局詢問時，自首本件尚未經有偵查權之公務
    員或機關發覺之犯罪，進而接受裁判，此有上開代號南誠之情治機關八十九年四
    月五日（八九）安仁和字第六九四號、臺南縣警察局新營分局八十九年四月十一
    日（八九）安仁字第一七九號函附卷可佐，自應依自首之規定減輕其刑，並依刑
    法第七十一條第一項先加重後減輕。爰審酌被告三人為賺取報酬，以假結婚方式
    ，使被告乙○○與中國人民陳桂貴結婚，並隨即返臺辦理結婚登記，預備申請使
    陳桂貴來臺居留之犯罪之動機與手段，因此對於臺灣戶政管理之正確性致生損害
    ，被告甲○○、丙○○教唆被告乙○○犯罪，被告乙○○則負責實行之情狀，以
    及被告三人犯罪後均坦承犯行之態度等一切情狀，各處如主文所示之刑，併均諭
    知易科罰金之折算標準，以資懲儆。
據上論斷，應依刑事訴訟法第二百九十九條第一項前段，刑法第二十八條、二十九條
第二項、第二百十四條、第四十七條、第六十二條、第四十一條，罰金罰鍰提高標準
條例第一條前段、第二條，判決如主文。
本案經檢察官張太龍到庭執行職務。
中    華    民    國      八十九    年      十        月        六      日
                              臺灣臺南地方法院刑事第四庭
                                      法  官  吳  坤  芳
右正本證明與原本無異。
如不服本判決，應於判決送達後十日內向本院提出上訴狀( 應附繕本 )。
                                      書記官  馬  愛  君
中    華    民    國      八十九    年      十        月        六      日
附錄本案論罪科刑法條全文：
刑法第二百十四條：明知為不實之事項，而使公務員登載於職務上所掌之公文書，足
                  以生損害於公眾或他人者，處三年以下有期徒刑、拘役或五百元
                  以下罰金。


司法院資訊處製作；財團法人民間司法改革基金會備份。
